臺灣高等法院臺南分院刑事判決　　　　　　　　　九十一年度上更(一)字第一四號
　　　上　訴　人
　　　即　被　告　乙　○　○
　　　指定辯護人　本院公設辯護人　丁　○　○
右上訴人因殺人未遂等案件，不服臺灣嘉義地方法院八十七年度訴字第七四一號中華
民國八十八年三月二十九日第一審判決（起訴案號：臺灣嘉義地方法院檢察署八十七
年度偵字第七六一八號），提起上訴，判決後由最高法院第一次發回更審，本院判決
如左：
      主      文
上訴駁回。
      事      實
一、乙○○於民國八十七年十二月十七日凌晨零時三十分許，在嘉義縣民雄鄉松山村
    一號其舅父甲○住處，酒後與甲○、楊碧林等人發生衝突而被毆，嗣甲○入屋休
    息後，莊某心有未甘，竟在屋外對甲○喊叫：「如果你不出來，我就開瓦斯毒死
    你們全家」，甲○仍置之不理，莊某更為憤怒，頓萌殺意，乃破壞甲○住屋之窗
    戶（毀損部分業經告訴人甲○撤回告訴），將一桶五公斤裝泡茶用之瓦斯桶開關
    打開，自其破壞之窗戶灌入屋內，又拆下二桶供熱水器使用之大瓦斯桶在屋外打
    開，漏逸瓦斯瀰漫於四週，在此情景，遇有火星或打開電源引起之火花時，即可
    能產生氣爆而致生公共危險，竟欲以此在屋外、屋內同時漏逸瓦斯之方式毒死屋
    內之人，當時屋內之甲○及其配偶、女兒、胞兄李反、兄嫂共五人聞有瓦斯味，
    均迅速戴上口罩而跑出屋外逃命，始倖免於難。嗣於當日凌晨三時五十分許，莊
    某聽到甲○等人吵雜之唾罵聲而知甲○未死，乃基於上述同一殺人之犯意，再拿
    棍子回到現場往甲○頭部及腰部猛打，欲置甲○於死地，經甲○即時逃入屋內報
    警處理，始倖免於難。
二、案經甲○訴由嘉義縣警察局民雄分局報請臺灣嘉義地方法院檢察署檢察官偵查起
    訴。
      理      由
一、訊之上訴人即被告乙○○坦承於前揭時、地有漏逸瓦斯之事實，惟矢口否認有何
    殺人之犯行，辯稱：熱水器用之二桶瓦斯桶之開關本來就已經打開，伊係將瓦斯
    桶放在屋外，伊並沒有將泡茶用之小瓦斯桶打開將瓦斯灌進屋內，當時因喝醉酒
    根本不知發生何事云云。
二、經查：
  (一)被告乙○○如何於酒後與甲○、楊碧林等人發生衝突而被毆打，嗣後甲○進屋休
    息，乙○○因心有未甘，對甲○恫稱如果你不出來，就開瓦斯毒死你們全家，因
    甲○仍置之不理，被告更為氣怒，遂破壞甲○住屋之窗戶，將一桶五公斤裝泡茶
    用之瓦斯桶開關打開，自其破壞之窗戶灌入屋內，又拆下二桶供熱水器使用之大
    瓦斯桶在屋外打開等情，業據被害人甲○先後於警訊及檢察官偵查中指訴綦詳，
    又有現場照片六幀附卷可稽。並核與證人即被告之大舅父李反到庭證稱：「當時
    我在睡覺，聽到吵雜聲，我起來時，有聞到瓦斯味時，瓦斯桶己經滾到崁下」、
    「我的房間是隔成前後兩間，我睡後面間，當我醒來到前面那間時就聞到了」等
    語相吻合。又被害人甲○係被告乙○○之舅父，關係至為密切，如非確有其事，
    斷不致設詞誣陷被告。
  (二)被害人甲○於原審審理時，供稱被告乙○○當時係因喝醉酒失去理性，並無殺害
    其全家之犯意，且於本院上訴審調查時到庭供稱：當時並未見有五公斤裝之瓦斯
    桶云云。又證人即於案發時前去現場處理之警員謝文吉於原審審理及本院上訴審
    調查時均供稱：未見有五公斤裝之瓦斯桶，且被害人亦未告之有五公斤裝瓦斯桶
    之事，所以無此五公斤裝瓦斯桶之照片附卷（見原審卷第四十、四一頁及本院上
    訴審八十八年八月二十五日訊問筆錄）等語。惟被告以五公斤裝之瓦斯桶，從其
    破壞之窗戶灌進瓦斯之事實除被害人於警訊中指訴明確外，被害人及被告分別於
    檢察官偵查時，供承在卷（見偵查卷第六頁反面、第七頁反面）。被害人甲○與
    被告兩人有甥舅之關係，於案發後進入偵查階段發覺事態嚴重，而對於被告多所
    迴護，在所難免，況且被害人甲○於本院上訴審調查時亦供明其家確有五公斤裝
    之瓦斯桶裝置在茶車上，放於住家旁邊，是其與警訊及偵查中迴異之說詞，尚難
    作為有利於被告之證據。至於證人謝文吉雖供稱：未見有五公斤裝之瓦斯桶，且
    被害人亦未告之有五公斤裝瓦斯桶之事，但證人謝文吉亦陳明，其所製作之筆錄
    係依當事人所述，拍照亦依當事人所指而拍，是其未見五公斤裝瓦斯桶，並非即
    無此事實。
  (三)按人體大量吸入瓦斯，可致人中毒而斃命；又漏逸瓦斯，遇有火花或打開電源引
    起之火花，都可能立即產生氣爆而致生公共危險。本件被告在被害人屋外漏逸瓦
    斯，並將瓦斯灌進屋內時，屋內有被害人甲○及其配偶、女兒、胞兄、兄嫂共五
    人，均係於聞到瓦斯味時，迅速戴上口罩而跑出屋外逃命，始倖免於難。嗣於當
    日凌晨三時五十分許，莊某聽到甲○等人吵雜之唾罵聲而知甲○未死，竟又再拿
    棍子回到現場往甲○頭部及腰部猛打，欲置甲○於死地，足證被告確有殺人之犯
    意。
  (四)被告於屋外同時漏逸二桶瓦斯，如有火花足以引起氣爆，造成公共危險之結果，
    為一般人所能預見，被告乙○○為正常之成年人，對此自應有所認識，確仍執意
    為之，其犯意之認識甚明。被告不止於此，竟於深夜零時三十分許，直接以瓦斯
    從窗戶灌進有人睡覺之屋內，其有殺人之犯意亦明。
  (五)又殺人罪之成立，固須行為人於實施殺害時，其主觀上即有置人於死之故意，始
    克相當，倘缺乏此種故意，即難遽以殺人罪責論處。惟本件係被告乙○○直接以
    瓦斯從窗戶灌進有人睡覺之屋內，又於當日凌晨三時五十分許，聽到甲○等人吵
    雜之唾罵聲而知甲○未死，竟又再拿棍子回到現場往甲○頭部及腰部猛打，此種
    情狀，顯欲置人於死之境地，況被告乙○○屢辯稱其當時酒醉，要找被害人甲○
    理論云云，又一般人喝下大量之酒後，對於自己與他人之衝突很難控制，對於自
    己之舉動無法控制，因而被告乙○○當時之行為，應未想到其行為之後果如何，
    幸被害人甲○急時逃避，始未死亡，雖被告乙○○自始即否認有殺人之犯意，此
    乃一般被告於法院之辯詞，而殺人罪之刑責甚重，何有人願意坦承其有殺人犯意
    之理，再據被害人甲○於警訊中指稱：「乙○○就跑到我家說『如果你不出來，
    我就將開瓦斯毒死你全家』，然後就開始動手破壞我家窗戶，且拿我家三桶瓦斯
    桶，二桶在我家屋簷外開始放瓦斯，另外一桶開著瓦斯灌進我家裡面，然後他就
    跑掉」（警訊筆錄第五頁反面），及於偵查中指稱：「他真的將二桶瓦斯在屋外
    打開，一桶五公斤重瓦斯，就在我屋內打開，是打破我房屋之窗戶，他開啟瓦斯
    後就跑掉了」等情（偵查卷第六頁反面），足認被告乙○○確有將其中之一桶瓦
    斯灌入被害人甲○屋內之事實。
  (六)最高法院發回意旨以：被告乙○○何以在深夜他人熟睡之際，先以大聲喧鬧並破
    壞窗戶之方式，使人易查覺之後始開始溢漏瓦斯？及被告既知瓦斯易生氣爆而致
    生公共危險，何以僅在溢漏瓦斯後即離開現場，而未更為其他易於得手致人於死
    之行為？惟本件被告乙○○當時因飲酒，其之舉動已難控制，亦不管其行為之後
    果如何，已如上述，因而被告乙○○雖在深夜他人熟睡之際，先以大聲喧鬧並破
    壞窗戶之方式溢漏瓦斯及於溢漏瓦斯後即離開現場，顯見被告上開舉動應已有殺
    人犯意，則其縱於深夜大聲喧鬧，之後又離開現場仍無解其上開殺人未遂等罪責
    有利之認定，況此認定亦無違一般常情。
  (七)本院上更(一)審調查中再傳訊丙○○證稱「問：（乙○○和甲○發生打架時你有
    無在場？）答：當天是和朋友去喝酒，碰到乙○○又一同到中正大學夜市去喝酒
    再來我就回家了，是朋友打電話給說乙○○和另一位朋友打架，我就開車到乙○
    ○家，發現乙○○和甲○發生爭吵。問：（丙○○你有無看到乙○○將五公斤重
    泡茶用之瓦斯桶開關打開自其破壞之窗戶灌入屋內？）答：我沒有看見瓦斯灌入
    屋內，但有聞到瓦斯味。問：（丙○○是否有一五公斤重瓦斯桶？）答：是甲○
    浴室用放在外邊。那邊有二支瓦斯桶都放在外面，一支是大舅的，另一支是甲○
    的，甲○是乙○○的二舅。我看到其中一支瓦斯桶倒在地上，可能是瓦斯外洩，
    我有聞到瓦斯味，瓦斯桶是倒在浴室旁」等情（見本院九十一年一月二十八日訊
    問筆錄）。雖丙○○證稱未看到有一桶瓦斯灌入屋內，但有聞到瓦斯之味道，但
    丙○○趕到被告乙○○與被害人甲○發生糾紛處時已隔一段時間，或許當時被害
    人甲○發現後已將灌入屋內之瓦斯關閉並搬離現場，致丙○○到現場時未發現該
    桶注入屋內之瓦斯，因而本院認丙○○之證詞仍不能為被告乙○○有利之認定。
  (八)又被告乙○○以溢漏瓦斯於屋內之方式欲毒死被害人甲○，則被告之此種行為顯
    已有殺人之犯意亦如上述，雖被告乙○○離去後復持棍折返毆打被害人甲○，應
    係加深其殺人犯意之實施，惟究係打其頭部或腰部、係如何下手？被害人之傷勢
    如何等情（按被害人甲○當時未前往驗傷）？仍與被告乙○○當初即以溢漏瓦斯
    於屋內之方式欲毒死被害人甲○而生殺人犯意之行為不生影響。
  (九)綜上所述，本件事證明確，被告所辯純係飾卸之詞，不足採信，其犯行洵堪認定
    。
三、查被告乙○○漏逸瓦斯，將一桶五公斤裝泡茶用之瓦斯桶開關打開而自其破壞之
    窗戶灌入屋內，又拆下二桶供熱水器使用之大瓦斯桶在屋外打開，漏逸瓦斯瀰漫
    於四週，如此情景，遇有火星，即可能產生氣爆而致生公共危險，且其同時在屋
    外、屋內漏逸瓦斯之方式，欲毒死屋內之人，核其所為，係犯刑法第一百七十七
    條第一項逸漏瓦斯致生公共危險罪，同法第二百七十一條第二項、第一項之殺人
    未遂罪。其對被害人甲○恫稱要開瓦斯毒死其全家之恐嚇犯行，為其嗣後之實行
    殺人之實害行為所吸收，不另論罪。其以一行為欲毒死甲○全家五人，但未發生
    死亡之結果而未遂，係一行為而侵害該五人之生命法益，為想像競合犯，應從一
    殺人未遂罪處斷。又被告所犯上開漏逸瓦斯致生公共危險與殺人未遂二罪間，有
    方法結果之牽連關係，應依刑法第五十五條之規定，從一重之殺人未遂罪處斷。
    又被告實施殺人之行為而未遂，爰按既遂犯之刑減輕之。
四、原審以被告罪證明確，適用刑法第一百七十七條第一項、第二百七十一條第二項
    、第一項、第五十五條、第二十六條前段，並審酌被告犯罪之動機、目的、犯罪
    時所受之刺激、犯罪之手段、犯人之生活狀況、品行、智識程度、犯人與被害人
    平日之關係、犯罪所生之危險或損害、犯罪後之態度等一切情狀，量處有期徒刑
    五年二月，認事用法俱無不合，量刑亦稱妥適，被告上訴意旨，仍執前詞否認犯
    罪，為無理由，應予駁回。
五、公訴意旨另以：乙○○於八十七年十二月十七日凌晨零時三十分許，在嘉義縣民
    雄鄉松山村一號其舅舅甲○住處，酒後與甲○、楊碧林等人發生衝突而被毆，甲
    ○入屋休息後，莊某心有未甘，乃在屋外對甲○喊叫：「如果你不出來，我就開
    瓦斯毒死你們全家」，甲○仍置之不理，更加激怒莊某，莊某竟頓萌殺意，乃破
    壞甲○住屋之窗戶，將一桶五公斤重泡茶用之瓦斯桶開關打開而自其破壞之窗戶
    灌入屋內，因認乙○○另涉有毀損罪嫌云云。按告訴乃論之罪，告訴人於第一審
    辯論終結前得撤回其告訴，又告訴經撤回者，應諭知不受理之判決，刑事訴訟法
    第二百三十八條第一項、第三百零三條第三款定有明文。查本件告訴人甲○告訴
    被告乙○○毀損部分，係犯刑法第三百五十四條之毀損罪，依同法第三百五十七
    條之規定，須告訴乃論。茲據告訴人撤回其告訴，依照上開說明，此部分本應諭
    知不受理之判決，但因該部分犯罪事實與上開有罪部分犯罪事實有方法結果之牽
    連關係，故不另為不受理判決之諭知。
據上論結，應依刑事訴訟法第三百六十八條，判決如主文。
本案經檢察官楊治宇到庭執行職務。
中    華    民    國      九十一      年      四      月      三        日
                                  臺灣高等法院臺南分院刑事第六庭
                                      審判長法官  楊    明    章
                            法官  戴    勝    利
                                            法官  顏    基    典
右正本證明與原本無異。
如不服本判決，應於判決送達後十日內向本院提出上訴狀，其未敘述理由者並應於提
出上訴狀後十日內向本院補提理由書（應附繕本)。
                                      法院書記官  呂    嘉    文
中    華    民    國      九十一      年      四      月      四        日
附錄：本判決論罪科刑法條
刑法第一百七十七條：
漏逸或間隔蒸氣、電氣、煤氣或其他氣體，致生公共危險者，處三年以下有期徒刑，
拘役或三百元以下罰金。
刑法第二百七十一條：
殺人者，處死刑、無期徒刑或十年以上有徒刑。
前項之未遂犯罰之。
